【裁判字號】    96,上重更(三),397
【裁判日期】    971030
【裁判案由】    強盜殺人
【裁判全文】
臺灣高等法院臺南分院刑事判決   96年度上重更(三)字第397號
上  訴  人
即  被  告  甲○○
                    （現另案於臺灣綠島監獄執行中）
選任辯護人
即扶助律師  許良宇律師
上  訴  人
即  被  告  丁○○
                    （現另案於臺灣臺南監獄臺南分監執行中）
選任辯護人
即扶助律師  鄭世賢律師
上  訴  人
即  被  告  丙○○
                    （現於臺灣臺南看守所羈押中）
選任辯護人
即扶助律師  林祈福律師
上列上訴人因強盜殺人等案件，不服臺灣臺南地方法院92年度重
訴字第33號中華民國94年6月3日第一審判決（起訴案號：臺灣臺
南地方法院檢察署92年度偵字第9631號、第10346號、第10679號
、第13628號），提起上訴，判決後，經最高法院第3次發回更審
，本院判決如下：
    主  文
原判決關於丁○○、甲○○、丙○○共同意圖勒贖而擄人而故意
殺人，暨丁○○、甲○○定其應執行刑部分均撤銷。
丁○○、甲○○、丙○○共同犯強盜而故意殺人，均處無期徒刑
，褫奪公權終身，扣案如附表一、附表二所示之物均沒收。
    事  實
一、丁○○於民國（下同）81年、82年間，因違反懲治盜匪條例
    、槍砲彈藥刀械管制條例、麻醉藥品管理條例及犯搶奪、偽
    造文書、竊盜等案件，經法院分別判刑，並定應執行刑為有
    期徒刑12年確定，自81年9月24日起執行，於88年7月23日假
    釋出監，其於假釋期間再犯罪，經撤銷假釋，應執行殘刑4
    年4月3日，自94年1月20日起執行。又於92年間違反槍砲彈
    藥刀械管制條例及偽造文書罪，經法院分別判刑，並定應執
    行刑為有期徒刑12年7月，另於92年間因毒品危害防制條例
    案，經法院判處有期徒刑1年8月，以上各判處之刑接續執行
    ，預定於112年11月16日執行期滿（於本案未構成累犯）。
    甲○○於92年間因違反槍砲彈藥刀械管制條例罪，經法院判
    處有期徒刑10年、併科罰金新台幣（下同）40萬元，自95年
    3月14日起執行，現在臺灣綠島監獄執行中，另於92年間因
    毒品危害防制條例案，曾經送觀察勒戒完畢。
二、丁○○與甲○○因施用毒品關係，而與丙○○、己○○兄弟
    認識，己○○（本案涉犯共同結夥3人以上攜帶兇器強盜罪
    業經前審判刑10年確定）與其女友鐘錦凰（鐘錦凰原為同案
    被告，業經判決無罪確定）2人在高雄縣燕巢鄉○○村○○
    路27之6號租屋同居。丁○○、甲○○均因施用毒品而懷疑
    綽號「發仔」張丁仁販賣毒品，認其應有相當積蓄。丁○○
    、甲○○、丙○○、己○○4人為圖獲取不法利益，萌生共
    同意圖為自己不法之所有結夥3人以上，以強暴、脅迫致使
    不能抗拒而使他人交付財物之強盜犯意，於92年7月間藉口
    丁○○向張丁仁購買毒品海洛因時，以張丁仁在海洛因內添
    加葡萄糖出售為由，商議對張丁仁強盜。於得知張丁仁以其
    友人蘇家儀名義，向林金誠租用8S-5361號小客車，即於92
    年8月16日（起訴書誤為17日）晚上10時30分許，由丁○○
    、甲○○及丙○○3人，輪流至高雄縣大社鄉○○村○○路3
    38巷23號張丁仁住處附近等候，伺機在8S-5361號小客車上
    安置衛星定位追蹤器，以利在張丁仁外出時，追蹤張丁仁之
    去向，並於92年8月17日5時許，成功安裝衛星定位追蹤器於
    該車上。嗣於92年8月17日上午6時許，丁○○等人經由連接
    衛星定位追蹤器個人掌上型數位電腦（PDA）發現張丁仁在
    高雄市○○區○○路「頑皮家族休閒育樂廣場」，丁○○、
    甲○○2人旋即前往高雄縣燕巢鄉○○村○○路27之6號己○○住處，與己○○、丙○○會合。由丁○○駕駛ZP-4916號
    小客車，搭載甲○○、丙○○及己○○，並由丁○○、甲○○持附表1所示之槍彈（丁○○、甲○○2人持有槍、彈部分
    ，業經判刑確定），與丙○○、己○○前往頑皮家族休閒育
    樂廣場，在頑皮家族休閒育樂廣場後門停車場等候。發現張
    丁仁所駕駛8S-5361號小客車後，丁○○即將所駕駛小客車
    ，停於張丁仁小客車旁埋伏。迨於92年8月17日上午7時30分
    許，丁○○等人見張丁仁獨自步出「頑皮家族休閒育樂廣場
    」時，即由甲○○抱住張丁仁，丁○○、丙○○用手銬銬住
    張丁仁，致使張丁仁不能抗拒，隨即強押張丁仁進入ZP-491
    6號小客車，強取張丁仁所駕駛8S-5361號小客車鑰匙後，並
    在張丁仁所駕駛之上開小客車內搜得張丁仁所有安非他命2
    兩及海洛因1錢。丁○○等4人於強押張丁仁後，即由丁○○
    駕駛ZP-4916號小客車，並由甲○○及丙○○於車內押住張
    丁仁；己○○則駕駛張丁仁所駕駛之8S-5361號小客車尾隨
    在後，因而妨害張丁仁得使用租來8S-5361號小客車權利。
    丁○○等人遂將張丁仁押至高雄縣大社鄉（起訴書誤為大樹
    鄉）觀音山上某處，向張丁仁強索30萬元或等價毒品，經張
    丁仁討價還價，同意支付12萬元現金及以10錢海洛因代替給
    付。丁○○等人即脅迫張丁仁於同日上午9時30分許，以張
    丁仁自己之0000000000號行動電話，撥打0000000000號其母
    親乙○○行動電話，要乙○○為其準備12萬元，並約定於同
    日下午2時30分許，由甲○○、丙○○前往張丁仁住處取款
    ，丁○○則將張丁仁押至高雄縣燕巢鄉橫山村附近等候。甲○○則駕駛6W-8985號小客車（該車為甲○○岳母陳平妹所
    有，已發還甲○○配偶楊惠雯）搭載丙○○至張丁仁住處，
    竟未遇乙○○，僅遇見張丁仁胞弟張哲榮，甲○○遂向張哲
    榮稱：是你哥哥張丁仁要我來向你媽媽拿錢，你媽媽在不在
    等語。甲○○並以其0000000000號行動電話，撥打丁○○00
    00000000號行動電話，由張丁仁與張哲榮通話，張哲榮於電
    話中告知張丁仁母親乙○○不在家後，甲○○、丙○○即駕
    車前往高雄縣燕巢鄉橫山村附近與丁○○會合，並令張丁仁
    再撥打電話與乙○○聯絡，要乙○○務必備妥12萬元，並再
    次約在高雄縣大社鄉○○路7號「大社加油站」旁香腸攤交
    付。嗣於92年8月17日下午3時30分許，由甲○○駕駛8S-536
    1號小客車，丙○○、己○○分坐於後座張丁仁兩旁控制張
    丁仁，至大社鄉○○路7號大社加油站旁香腸攤，向乙○○
    取得強盜所得12萬元得手。
三、丁○○等人於取得強盜所得12萬元後，認尚有毒品海洛因未
    給付，仍向張丁仁強索，要張丁仁撥打電話給綽號「偉仔」
    之不詳姓名成年男子，要「偉仔」拿出海洛因給付，並約在
    高雄市某處交付毒品海洛因。嗣丁○○等人至約定處所後，
    發現綽號「偉仔」有他人陪同到場，遂不敢前往收取毒品海
    洛因。丁○○等人為取得強盜所得之財物毒品海洛因，於92
    年8月17日晚上9時24分許將張丁仁強押至上開己○○租屋處
    ，丁○○即要張丁仁繼續聯繫綽號「偉仔」，要「偉仔」獨
    自赴約，但仍未能如願。丁○○、甲○○、丙○○及己○○
    ，非但繼續控制張丁仁行動自由，並以手銬反銬張丁仁雙手
    ，以黑色膠帶及米黃色膠帶纏繞張丁仁眼睛、嘴巴，及以背
    帶、米黃色膠帶綁住張丁仁雙腳，至92年8月18日凌晨3時許
    ，丁○○、甲○○、丙○○及己○○朋分上開強盜所得12萬
    元後，因張丁仁一直未能與綽號「偉仔」取得連繫，丁○○
    、甲○○與丙○○3人，乃外出打電動玩具，己○○則在租
    屋處睡覺，並囑住在己○○租屋處之鐘錦凰看管仍處於不能
    抗拒狀態之張丁仁，然鐘錦凰未予以正面應允。直至92年8
    月18日上午6時30分許，丁○○、甲○○及丙○○返回己○○租屋處時，見張丁仁尚未聯繫上綽號「偉仔」以毒品海洛
    因替代給付，渠等3人即共同基於傷害人之身體之犯意，分
    持鋁棒、木棒及不明銳器等物毆打張丁仁頭部及腳部，致張
    丁仁頭部受傷血流如注。張丁仁於被毆反抗過程中，咬傷甲○○，丁○○、甲○○與丙○○3人竟另起共同殺人之犯意
    聯絡，明知口、鼻部為人之呼吸道，屬人體要害，且呼吸道
    如遭堵塞，將無法呼吸，於極短時間內，即足以致人於死亡
    ，渠3人仍於共同強盜之犯罪行為中，基於共同殺害被害人
    張丁仁之犯意聯絡，由丙○○以黑色膠帶，甲○○以米黃色
    膠帶分別纏繞、封住張丁仁口、鼻部，再以木棒、鋁棒繼續
    攻擊張丁仁頭部，導致張丁仁受有鼻子頰管斷裂，右眉端上
    方有銳器割刺傷3.55乘1.5公分，皮下無出血傷勢，張丁仁
    終因呼吸道受阻不能呼吸，而當場在己○○租屋處窒息死亡
    。丁○○、甲○○及丙○○發現張丁仁死亡後，乃利用當日
    即92年8月18日凌晨7時許人煙較少時，為掩飾其等殺人之犯
    行，共同基於遺棄屍體犯意，將張丁仁屍體抬至8S-5361號
    小客車，而於移動張丁仁屍體過程中，並造成張丁仁右下腹
    有3×1.5公分、深2公分死後刺傷。嗣由丁○○駕駛該車，
    搭載丙○○及張丁仁之屍體，甲○○則自行駕駛6W-8985號
    小客車，尾隨在後，由高雄縣燕巢鄉○○○○道臺一線北上
    行駛，途經高雄縣岡山鎮、路竹鄉、湖內鄉，及臺南市○○
    街、臺南縣仁德鄉○○路、臺南縣新化鎮○○街等地，四處
    尋找棄屍地點，約於92年8月18日下午2時許，駛至台南縣新
    化鎮礁坑裡九層嶺產業道路時，見該處僻靜，認係棄屍妥適
    地點，即將車輛停放該處，並拆下8S-5361號小客車上音響
    （未據告訴，但已發還林金誠）及衛星定位追蹤器後，將張
    丁仁屍體連同8S-5361號小客車，一併棄置於前揭九層嶺礁
    坑高分48支14號電桿附近產業道路旁後。再由甲○○駕駛6W
    -8985號小客車，搭載丁○○、丙○○，返回己○○租屋處
    。
四、至92年8月20日上午10時30分許，路人萬孟徹行經臺南縣新
    化鎮礁坑裡九層嶺產業道路旁，發現8S-5361號小客車停放
    該處，且有人陳屍在車上，而報警處理。經警方鑑識組勘查
    採證，發現張丁仁躺臥車後座，頭朝右車門，並靠臥於右後
    椅背上，右手靠在右前椅背上，左手被反壓於身體腰部下方
    ，雙腳屈起於左後乘客座腳踏板上，雙手、腳、眼、嘴等部
    位，均遭米黃色及黑色膠帶綑綁纏繞，臉部並沾滿含有大量
    血跡之衛生紙。經採擷被害人左手食指、中指及環指指紋各
    1枚，送刑事警察局鑑識比對，始查知被害人為張丁仁。警
    方並於8S-5361號小客車後車箱內塑膠袋上，採擷1枚指紋，
    將該枚指紋，送刑事警察局鑑識，比對結果，證實與被告丁○○右食指指紋相符，警方隨即成立專案小組，追捕丁○○
    。迨於附表3所示時地，逮捕丁○○等人，並扣得附表2所示
    物品。
五、案經臺灣臺南地方法院檢察署檢察官指揮刑事警察局，臺南
    縣警察局、臺南縣警察局刑事警察隊及新化分局，高雄市政
    府警察局苓雅分局，成立專案小組，自動檢舉偵辦，暨由臺
    南縣警察局刑事警察隊及新化分局，報請臺灣臺南地方法院
    檢察署檢察官偵查起訴。
    理  由
壹、證據能力方面：
一、按刑事訴訟法第159條之3規定「證人、鑑定人依法應具結而
    未具結者，其證言或鑑定意見，不得作為證據。」查證人乙○○、張哲榮於警、偵訊（除張哲榮於92年11月17日之偵訊
    ）之供述證據，未經具結，並經被告丙○○於本院異議，故
    該部分之供述證據不具證據能力。
二、又按刑事訴訟法第158條之3規定：「證人、鑑定人依法應具
    結而未具結者，其證言或鑑定意見，不得作為證據。」所謂
    「依法應具結而未具結者」，係指檢察官或法官依刑事訴訟
    法第175條之規定，以證人身分傳喚被告以外之人（證人、
    告發人、告訴人、被害人、共犯或共同被告）到庭作證，或
    雖非以證人身分傳喚到庭，而於訊問調查過程中，轉換為證
    人身分為調查時，此時其供述之身分為證人，則檢察官、法
    官自應依本法第186條有關具結之規定，命證人供前或供後
    具結，其陳述始符合第158條之3之規定，而有證據能力。若
    檢察官或法官非以證人身分傳喚而以共犯、共同被告身分傳
    喚到庭為訊問時，其身分既非證人，即與「依法應具結」之
    要件不合，縱未命其具結，純屬檢察官或法官調查證據職權
    之適法行使，當無違法可言。而前揭不論係本案或他案在檢
    察官面前作成未經具結之陳述筆錄，係屬被告以外之人於偵
    查中向檢察官所為之陳述，本質上屬於傳聞證據，基於保障
    被告在憲法上之基本訴訟權，除該被告以外之人死亡、身心
    障礙致記憶喪失或無法陳述、滯留國外或所在不明而無法傳
    喚或傳喚不到、或到庭後拒絕陳述等情形外，如已經法院傳
    喚到庭具結而為陳述，並經被告之反對詰問，前揭非以證人
    身分而在檢察官面前未經具結之陳述筆錄，除顯有不可信之
    情況者外，依刑事訴訟法第159條之1第2項，仍非不得為證
    據，惟應於判決內敘明其符合傳聞證據例外之理由。不能因
    陳述人未經具結，即一律適用本法第158條之3之規定，排除
    其證據能力（最高法院97年度台上字第1373號判決參照）。
    查丁○○、甲○○、己○○、鐘錦凰於本案警詢及檢察官訊
    問時之陳述（除甲○○92年9月17日之偵訊、鐘錦凰於92年1
    0月22日之偵訊外），係檢察官以被告身分訊問，自無應行
    證人詰問或命具結規定之適用；嗣於審理中，就被告等之本
    案為調查時，復對丁○○、甲○○、己○○、鐘錦凰踐行證
    人交互詰問之調查程序（本院上訴卷(二)第180-208頁、本院
    更(一)卷第122-133頁、本院更(三)卷第140-142頁），接受被告
    等之詰問，有各該筆錄可稽，復無刑事訴訟法第159條之1第
    2項所定「顯有不可信之情況」，是證人丁○○、甲○○、
    己○○、鐘錦凰前開以共同被告身分所為之供述，應有證據
    能力。
三、按除顯有不可信之情況外，公務員職務上製作之紀錄文書、
    證明文書，亦得為證據，刑事訴訟法第159條之4第1款定有
    明文。惟該條款所規定公務員職務上製作之文書，必需屬一
    般性，非特定性而作成，始符合該條文書之要件，否則即無
    該條之適用。本案文書證據「0802專案現場勘察報告」係針
    對本案所特定製作，不具備例行性之要件，性質上非屬前開
    條款所定之公務員職務上製作之紀錄文書，應無證據能力。
    惟本院已依職權傳訊製作該公文書之庚○○、戊○○到庭結
    證稱：該文書之內容係其依現場狀況所記載，是該文書之內
    容已因證人庚○○、戊○○之證稱而轉變為供述證據，該供
    述內容既經本院行交互詰問程序，自有證據能力，附此敘明
    。
四、按被告以外之人於審判外之陳述，雖不符傳聞證據得為證據
    之例外規定，而經當事人於審判程序同意作為證據，法院審
    酌該言詞陳述或書面陳述作成時之情況，認為適當者，亦得
    為證據。當事人、代理人或辯護人於法院調查證據時，知有
    第159條第1項不得為證據之情形，而未於言詞辯論終結前聲
    明異議，視為有前項之同意，刑事訴訟法第159條之5定有明
    文。除前開證據外，本案認定事實所引用之言詞及書面證據
    ，經本院於審理時提示檢察官、被告及其辯護人均表示無意
    見，迄於言詞辯論終結前亦未聲明異議，視為同意作為證據
    ，本院審酌該證據之取得過程並無瑕疵，與本案待證事實間
    復具有相當之關聯性，自得採為證據。
貳、實體認定方面：
一、訊據上訴人即被告丁○○、甲○○、丙○○3人，均坦承於
    前揭時地，持槍押走被害人張丁仁及已取得被害人張丁仁請
    其母乙○○代為交付之12萬元，惟均否認有擄人勒贖而故意
    殺被害人犯行，亦否認有強盜而故意殺被害人犯行。被告丁○○辯稱：伊與被害人張丁仁第2次交易海洛因時，張丁仁
    所販賣之海洛因摻入大量葡萄糖粉，伊花3萬元購買1錢半海
    洛因，經施用後發現該毒品嚴重造假，乃押張丁仁要其賠償
    20萬元，其中拿到的12萬元，係他賣假毒品賠償的錢，並非
    擄人勒贖也非強盜，又被害人張丁仁在己○○租屋處時，尚
    未死亡，並曾餵食被害人張丁仁毒品解癮，離開己○○租屋
    處還會出聲、掙扎，前往臺南縣新化途中，曾買香腸給被害
    人張丁仁食用，被棄置時伊等並取下手銬換上膠帶，以利被
    害人張丁仁脫困，並無殺人之故意。被告甲○○、丙○○均
    辯稱：伊等與丁○○、己○○等人押走被害人張丁仁，係幫
    丁○○處理毒品買賣糾紛，並非意圖擄人而勒贖也非強盜，
    被害人張丁仁在己○○住處出發時還會出聲、掙扎還活著，
    並未死亡，丁○○、甲○○、丙○○3人載被害人張丁仁至
    新化九層嶺，是要放他走的，不知道張丁仁為何會死亡，並
    無殺人之故意云云。
二、關於被告丁○○、甲○○、丙○○與己○○4人共同強盜部
    分：
  (一)查被告丁○○、甲○○、丙○○與己○○4人確於上開時地
    共謀結夥3人以上對被害人張丁仁進行強盜財物，利用在張
    丁仁車上安裝衛星定位追蹤器，在高雄市○○區○○路「頑
    皮家族休閒育樂廣場」後門發現張丁仁獨自步出後，即由丁○○、甲○○持槍械與己○○、丙○○等共同強押張丁仁進
    入ZP-4916號小客車內，強索30萬元，經討價還價，以支付
    現金12萬元及以10錢海洛因代替給付，嗣自張丁仁之母乙○○取得12萬元款項之事實，業據被告等人供承不諱（詳偵字
    第9631號卷(一)第156頁、偵查卷(二)第278頁、偵查卷(三)第8頁
    、第14頁、第15頁、第24頁、偵查卷(四)第91頁)，核與證人
    即被害人張丁仁胞弟張哲榮於92年9月15日偵查中證稱：92
    年8月17日14時30分許，甲○○來我家，說是我哥叫他來拿
    錢的，我說錢在我媽媽那裡，甲○○是駕駛被害人張丁仁的
    車子來（詳偵字第9631號卷(三)第34頁）等情節相符。又扣案
    之槍彈經送刑事警察局槍彈鑑定，有該局鑑定書在卷可稽（
    附於92年偵字第9631號卷(四)第48頁至第86頁，其鑑定文號及
    鑑定結果有殺傷力情形，如原判決附表1編號1、2所示）。
    被告等雖均辯稱：因被告丁○○與被害人張丁仁間，有毒品
    海洛因買賣糾紛，渠等為求索賠，始以妨害自由手段，脅迫
    被害人張丁仁給付賠償金，並無擄人勒贖或強盜之犯意云云
    。
  (二)經查：
    1.被告丁○○於警訊供稱：伊以3萬元向張丁仁購得1錢半毒
      品被騙，要他以10倍價格賠償（即須還30萬元），張丁仁
      在我們暴力脅迫，答應拿12萬元出來賠償，另要張丁仁聯
      絡「阿偉」將10錢海洛因，相當20萬元帶來等語（詳偵字
      第9631號卷(一)第94-96頁）。但於原審以證人身份應檢察
      官詰問時卻證稱：之前張丁仁就欠伊20萬元，伊找張丁仁
      很多次，他都沒有出面等語（詳原審卷(二)第32頁)。被告
      丁○○前後供述不一，況縱認被告丁○○以其被騙共3萬
      元屬實，其竟要被害人張丁仁賠償10倍價額即30萬元（含
      現金及10錢重海洛因），兩者並不相當，顯非被告丁○○
      所謂單純之討債，則被告等4人結夥3人以上、持兇器以強
      暴、脅迫方式強押被害人張丁仁，並要張丁仁通知其家人
      拿出現金12萬元、要張丁仁通知其友人交付毒品海洛因，
      顯確係基於意圖為自己不法之所有，以強暴、脅迫致使不
      能抗拒而取他人之物之加重強盜行為無誤。
    2.證人鐘錦凰於檢察官偵查中供稱：「之前我聽己○○說，
      丁○○叫他和他們一起去抓人就有錢賺，己○○就是因我
      們生活不好，所以才和他們一起做」等語（詳偵字第9631
      號卷(一)第140頁），可見被告丁○○等人於強押張丁仁之
      前，即有強盜財物之主觀認知。
    3.查被害人張丁仁因死亡多時，其前科資料已刪除而未保存
      於電腦，致本院無法由前科資料調取張丁仁之前案資料，
      經本院前審向南部各監所函查有無以前張丁仁在押、在監
      資料，嗣臺灣屏東監獄、臺灣高雄看守所查復有張丁仁在
      監、所之資料後，本院前審依該資料上之案號調取張丁仁
      以前之案卷，再由調得之案卷內查出張丁仁確有毒品前科
      ，有上開監所函文及張丁仁前案資料影本在卷可參（見本
      院更(二)審(二)卷第66、96、100、166-180頁）。惟查依張丁
      仁前案資料所示，固有多次施用毒品前科，但查無販賣毒
      品之案件，即無法查知張丁仁確有販賣毒品海洛因之情事
      ，而被告等4人復無法提出確切證據，證明被告丁○○確
      曾向被害人張丁仁購買賣毒品屬實，況毒品海洛因買賣之
      違法性較賭博更為嚴重，賭博之債已屬非法債務，若因毒
      品買賣而生之債，更屬非法債務，不能成為合法討債之藉
      口。
    4.綜上，並無證據證明被告丁○○確曾向張丁仁購買過毒品
      海洛因，並因而發生糾紛，顯見被告等4人係於犯案後，
      為脫免重罪，乃相互勾串，所為編造之詞。惟一般擄人勒
      贖之案件，犯罪行為人大都要求鉅大金額，或數百萬元或
      數千萬元甚至更多，不會只要求20萬元或30萬元之贖金或
      其他等價之代替給付，且為儘速取贖及掩飾其行蹤，係由
      犯罪行為人直接與被害人家屬洽談贖金，且通電話時間短
      暫，以防被查獲發話地點，於為取信被害人家屬才會令被
      害人出聲告知平安，應無由被害人自己與其家屬洽談付款
      情事，且本案交款地點在高雄縣大社鄉之香腸攤，被告甲○○等人去取款時復未為適當掩飾，故乙○○、張哲榮均
      能指認出係甲○○前往取款，由上開情形觀之，本案情節
      應不合擄人勒贖之要件，而應係被告等4人以藉口張丁仁
      出賣於丁○○之毒品海洛因摻入大量葡萄糖粉，致丁○○
      被騙為由，強押張丁仁，結夥3人以上攜帶槍彈、木棍、
      手銬等客觀上可作為兇器之物，以強暴、脅迫方法致使張
      丁仁不能抗拒而取得不法所得之加重強盜犯行，洵可認定
      。
三、被告丁○○、甲○○、丙○○與己○○於強押張丁仁後為取
    得強盜所得，繼續向被害人張丁仁強索第一級毒品海洛因，
    及被告丁○○、甲○○、丙○○殺害張丁仁並棄屍部分：
  (一)被告丁○○、甲○○、丙○○與己○○於強押張丁仁後，為
    取得毒品海洛因之不法所有之財物，繼續命被害人張丁仁連
    繫綽號「偉仔」強索第一級毒品海洛因未著，為控制被害人
    張丁仁行動自由，而以手銬銬住被害人張丁仁雙手、以膠帶
    纏繞被害人張丁仁眼睛和嘴巴，及以背帶、米黃色膠帶綁住
    被害人張丁仁雙腳等情，亦據丁○○、甲○○及證人鐘錦凰
    供明在卷（詳9631號偵查卷(一)第96頁、第15 7頁、160頁、
    同偵查卷(二)第181頁、原審卷(二)第30頁），復有手銬2副、膠
    帶1捆扣案可證（參9631號偵查卷(三)第158-161頁），至92年
    8月18日上午6時30分許，丁○○、甲○○及丙○○返回己○○租處時，見張丁仁尚未聯繫上「偉仔」交付毒品，3人即
    共同基於傷害犯意，分持鋁棒、木棒及不明銳器等物，毆打
    張丁仁頭部及腳部，致張丁仁頭部受傷血（傷害部分不另為
    不受理判決，詳後述），張丁仁於被毆反抗過程中，咬傷甲○○，丁○○、甲○○與丙○○3人竟另行起犯意，基於共
    同殺害被害人張丁仁之犯意聯絡，由丙○○以黑色膠帶，甲○○以米黃色膠帶分別纏繞、封住張丁仁口、鼻部，再以木
    棒、鋁棒繼續攻擊張丁仁頭部，導致張丁仁受有鼻子頰管斷
    裂，右眉端上方有銳器割刺傷3.5乘1.5公分，皮下無出血傷
    勢，張丁仁最後因呼吸道受阻不能呼吸，而當場在己○○租
    屋處窒息死亡，亦有下列證據可供證明：
    1.被告丁○○於偵查中及原審供稱：在己○○家，甲○○用
      球棒、我拿棍子打被害人張丁仁；張丁仁在己○○處，於
      92年8月18日天快亮時，有被毆打，我拿木棒、甲○○拿
      鋁棒打被害人張丁仁腳和頭部（詳9631號偵查卷(一)第157
      頁、原審卷(二)第26-27頁）。被告甲○○於偵查中供稱：
      被害人張丁仁咬我的手，我拿球棒打他的嘴部2下，丁○○用腳踢他，丙○○有毆打張丁仁（詳9631號偵卷(一)第16
      0頁背面）。被告丙○○於偵查中及原審供稱：被害人張
      丁仁身體的傷，是丁○○及甲○○打的；有看到被害人張
      丁仁遭丁○○、甲○○分持木棍、鋁棒毆打等語（詳9631
      號偵查卷(一)第154頁、原審卷(二)第37頁）。證人鐘錦凰於
      偵查中及原審供稱：92年8月18日上午5、6時許，丙○○
      、甲○○、丁○○回來，我被打架聲吵醒，我醒來看到他
      們3人，在打那個男的；被害人張丁仁於92年8月18日清晨
      約6、7時，有被毆打等語（詳9631號偵查卷(一)第140頁背
      面、原審卷(二)第17頁）。參酌被告丁○○、甲○○、丙○○等人之上開供述及確有棒球棒1支及鋁棒1支扣案等情觀
      之，足以證明被告丁○○、甲○○、丙○○係分持鋁棒、
      木棒及不明銳器等物，毆打被害人張丁仁，致被害人張丁
      仁頭部、鼻子、右眉端上方受有傷害，故被告丙○○於本
      院審理時，辯稱：未毆打被害人張丁仁云云，並不足取。
    2.被告丁○○於原審供稱：被害人張丁仁的眼睛和嘴巴，有
      被貼膠帶，嘴巴是甲○○黏的，在頑皮家族休閒育樂廣場
      釣蝦場出來帶上車後，就黏住他的眼睛；打被害人張丁仁
      後，不讓他叫，才用膠帶貼上他嘴巴（詳原審卷(二)第28頁
      、第30頁）。被告甲○○於偵查中供稱：因被害人張丁仁
      大叫，丙○○拿膠布封被害人張丁仁的嘴巴（詳9631號偵
      查卷(三)第16頁）。被告丙○○於偵查中及原審供稱：被害
      人張丁仁嘴巴的膠布應是甲○○封的；依死者照片顯示，
      黑色膠帶及衛生紙，是甲○○所作；被害人張丁仁頭部黑
      色膠帶，是甲○○綁的；眼睛部分膠帶，都是我貼的等語
      （詳9631號偵查卷(一)第154頁、偵查卷(三)第9頁、第313頁
      、原審卷(二)第39頁）。證人鐘錦凰於偵查中供稱：18日凌
      晨，丙○○有用黑色膠帶，綑被害人張丁仁眼和嘴巴等語
      （詳9631號偵查卷(三)第306頁）。互核上開被告及證人之
      供述，及參酌死者張丁仁陳屍狀況照片顯示，被害人張丁
      仁係眼睛、鼻子遭黃色膠帶綑綁，其上方再以衛生紙貼住
      ，嘴巴遭黃色、黑色兩種膠帶綑綁（內黃外黑）等情（詳
      0820專案現場勘察報告2頁），可證被害人張丁仁頭部，
      曾遭黃色及黑色2種膠帶綑綁，亦甚明確，被告等於本院
      審理時辯稱：僅以膠帶綑綁眼睛至鼻樑部以及嘴巴至下巴
      ，並未綑綁鼻孔，與前述情節不符，亦不足取。
    3.再經檢警於92年9月3日前往高雄縣鳳旗路27之6號即己○○與鐘錦凰租處採驗，在屋內取得黑色膠帶一捲，該捲膠
      帶上有指紋及血跡（詳9631號偵查卷(三)第214-218頁）。
      嗣後鑑驗結果，發現膠帶上該枚指紋，經比對刑事警察局
      檔存丙○○指紋卡左拇指指紋相符（詳9631號偵查卷(三)第
      225頁、第226頁所附刑紋字第0920169915號刑事警察局鑑
      驗書）。另外該膠帶上血跡，則與被害人張丁仁血液相符
      （詳9631號偵查卷(三)第227-231頁所附刑醫字第092016010
      4號刑事警察局鑑驗書）。由上開膠帶，有被告丙○○左
      拇指指紋及被害人張丁仁血跡反應，參酌發現被害人張丁
      仁屍體當時，血跡滿面，且大量分佈在其所著衣物上半部
      （詳專案現場勘查報告18頁所附編號13、27、32 ，42頁
      照片編號51）等事證經綜合研判，應係被告丁○○、甲○○、丙○○3人，毆打被害人張丁仁時，被告丙○○以黑
      色膠帶，纏繞被害人張丁仁口鼻無疑。又據警方發現被害
      人張丁仁時現場照片及補充報告顯示（詳9631號偵查卷(三)
      第187頁），膠帶纏繞情形為：綑綁被害人張丁仁頭部，
      先係以黑色膠帶捆繞5至6層，再以米黃色膠帶捆繞一層；
      死者喉部（頸部）遭黑色膠帶捆繞3層；雙手及雙腿遭黑
      色膠帶捆繞。黑色膠帶，係由被告丙○○所黏貼，已如前
      述，至於米黃色膠帶，於發現被害人張丁仁屍體時，已經
      被除下，無從再檢驗指紋，但依經驗法則，既然被告丙○○已經使用黑色膠帶，黏貼被害人張丁仁，且黑色膠帶並
      未用盡，而在毆打被害人張丁仁瞬間，被告丙○○應不至
      於另行再更換米黃色膠帶。又從共同被告等人供述可知，
      下手黏貼膠帶者，除被告甲○○、丙○○互相指摘係對方
      所為外，其餘共同被告亦均供稱，係被告甲○○、丙○○
      所為，從而被告丙○○既以黑色膠帶，黏貼被害人張丁仁
      ，則米黃色膠帶，自應為被告甲○○所為，殆無疑問。
    4.被告丁○○、甲○○、丙○○3人於上開時地，以膠帶纏
      繞綑綁被害人張丁仁口、鼻部，令被害人張丁仁無法呼吸
      而窒息殺害被害人張丁仁之事實，已如前述，並有證人庚○○、戊○○結證之「0820專案現場勘察報告」、被告己○○住處即高雄縣燕巢鄉○○路27之6號勘驗筆錄（詳偵
      字第9631號卷
      (二)第178頁）、臺南縣警察局現場勘察採證報告書及現場
      照片46紙、刑事警察局對所有蒐證所得證物所為鑑驗書共
      3份（附於偵字第9631號卷(三)第186頁至224頁、第225頁至
      231頁）、法務部法醫研究所對被害人張丁仁屍體解剖報
      告（附於第998號相驗卷第15頁至23頁）在卷可稽，參酌
      被害人張丁仁自遭被告丁○○、甲○○、丙○○3人，抬
      上8S-5361號小客車後，至為人發現陳屍該處為止，即未
      再離開該小客車；而被害人張丁仁右腹部，卻發現一死後
      刺傷，自係在被害人張丁仁被抬上8S-5361號小客車前，
      或是抬上車當時所造成，再參照鑑定報告及法醫之陳述（
      詳如後述），被害人張丁仁於丁○○、甲○○、丙○○，
      將其抬上8S-5361號小客車前，應即已死亡，應可認定。
    5.按共同實施犯行數人其整體犯行與結果間，具有因果關係
      時，凡有參與整體犯行實施者，均應就整體犯行負責。查
      本件被告丁○○、甲○○、丙○○3人，於毆打被害人張
      丁仁時，因被害人張丁仁喊叫求救，及被告甲○○遭被害
      人張丁仁反咬一口，被告甲○○、丁○○、丙○○3人，
      為防止被害人張丁仁再出聲喊救，以免強盜犯行曝光，被
      告丁○○、甲○○、丙○○3人，乃基於一個共同意思，
      一邊持足以傷人鋁棒、木棍毆打人體脆弱頭部，同時一邊
      以膠帶，黏貼被害人張丁仁口鼻部位，使得被害人張丁仁
      死亡。由被告丁○○、甲○○、丙○○黏貼膠帶，封住被
      害人張丁仁口鼻及攻擊被害人張丁仁頭部行為觀之，足以
      證明，被告丁○○、甲○○、丙○○3人，有致被害人張
      丁仁於死決心。而被告甲○○、丁○○、丙○○3人，均
      未互相阻止、制止或反對。尤其，上開黏貼膠帶整體犯行
      ，與被害人張丁仁死亡結果，具有相當因果關係。被告丁○○、甲○○、丙○○3人，皆具有共同實施關係，而被
      害人張丁仁死亡結果，係出自於被告丁○○、甲○○、丙○○3人整體犯行。因此，張丁仁死亡與被告3人殺人行為
      ，顯有相當因果關係，且渠等3人明知口、鼻部為人之呼
      吸道，屬人體要害，且呼吸道如遭堵塞，將無法呼吸，在
      極短時間內，即足以致人於死亡，亦能預見被害人死亡結
      果發生，顯共同具有殺人之故意，自應同負強盜而故意殺
      人既遂刑責。故被告丁○○、甲○○、丙○○3人強盜而
      故意殺人之犯行，事證明確，均堪認定。
  (二)雖被告丁○○、甲○○及丙○○雖均辯稱，當時被害人張丁
    仁仍未死亡，離開己○○租屋處還會出聲、掙扎，前往臺南
    縣新化途中，曾買香腸給被害人張丁仁食用，到現場時也將
    手銬解下、膠帶放鬆，要讓其逃離，並未殺害被害人張丁仁
    云云。惟查：
    1.經警察機關，勘查採證被害人張丁仁陳屍在車上現況，被
      害人張丁仁係躺臥車後座，頭朝右車門並靠臥於右後椅背
      上，右手靠在右前椅背上，左手被反壓於身體腰部下方，
      雙腳屈起於左後乘客座腳踏板上，雙手、腳、眼、嘴等部
      位，均遭米黃色及黑色膠帶綑綁纏繞，臉部並沾滿含有大
      量血跡衛生紙，並經現場處理之刑警許益銘供證明確（詳
      本院更(一)審(二)卷第68-71頁)。被害人張丁仁上開陳屍情形
      ，雙手既遭膠帶反縛於背後，其如何能夠自行解脫膠帶，
      況左手尚且被身體壓住，雙眼不僅為米黃色膠帶所纏繞，
      且膠帶上並由沾含有大量血液衛生紙所矇覆，根本無法看
      見眼前景象，衡情，人之雙眼、雙手及雙腳，均遭綁住，
      衡情自不可能夠自行脫困。
    2.被害人張丁仁死亡原因，經法醫研究所於92年10月31日鑑
      定結果認：死因為膠帶經過口鼻，呼吸道阻塞造成窒息，
      死亡方式為他殺，有法務部法醫研究所92法醫所醫鑑字第
      1208號鑑定書附卷可按（附於第998號相驗卷第15頁至第2
      3頁）。原審為昭慎重，再依職權及依被告聲請，請法務
      部法醫研究所，再就被害人張丁仁死因及死亡時間表示意
      見，經該所覆稱：(1)死者胃內無內容物，死亡時間距最後
      一餐4小時以上。死因為膠布阻塞呼吸道，故死亡時間在
      膠布纏繞半小時內。(2)本所毒化學檢驗，係採用儀器系統
      分析法來檢驗；首先以頂空氣相層析分析儀（HS\GC）定
      量送檢體中酒精、甲醇及丙酮濃度；再以螢光偏極免疫分
      析法（FPIA-TDX）來篩驗檢體中，是否含有鴉片類、安非
      他命類，若篩驗結果為陽性反應，則再重新取樣，以氣相
      層析質譜儀（GC\MS）進行定量檢驗；此外本所亦將送驗
      檢體以酸性萃取法以GC\MS-進行其他酸性藥物及鹼性藥物
      篩驗（包含農藥檢測）；本件經上述檢驗方法檢驗結果，
      除發現含酒精成分外，均未發現含鴉片類、安非他命類、
      鎮靜安眠藥、農藥及其他常見毒藥物成分，有該所於93年
      5月13日法醫理字第0930001320號函在卷可憑（附於原審
      卷(二)136頁至137頁），並經鑑定人即劉景勳法醫師於原審
      結證供稱：(1)鑑定書有提到，因為死者來的時候，膠帶已
      經移除，但是依據外表觀察，死者雙耳連線以下到下巴有
      白色壓跡，人死後應該會有充血反應，但是這個部分因為
      有東西壓住，所以沒有充血，而鼻頭蒼白，鼻頭代表外呼
      吸道，外呼吸道及嘴巴均堵起來，舌頭腫脹突出，是死後
      的變化，兩側內部皮膚較深，因為內部受壓力較小，所以
      皮膚顏色較深，臉部呼吸道外側受壓力較大，所以皮膚較
      蒼白，所以「因而判定膠布經過其口、鼻」。(2)此次函詢
      內容中就舌頭外吐部分，因為看到死者屍體時已嚴重腐敗
      ，嚴重腐敗到內部觀察結果，胸腹腔內左右肋膜腔內積有
      油膩物質，表示其身體內的脂肪，因為溫度的關係，而全
      部跑到體腔裡面來，這就告訴我們為何會看到舌頭突出膠
      布外面的原因，因為不管膠布再怎麼黏貼，碰到油，就是
      自己會被壓開，加上屍體腐敗時，腹腔內會有壓力，所以
      將舌頭推出。且死者外生殖器腫脹，此是因為人死後蛋白
      質及受細菌影響而腫脹，就是有甲浣氣體而腫脹，做解剖
      的時候，就可以證實，因為解剖時，劃破屍體有砰一聲，
      體腔內的氣體就全部跑出來，這氣體還保存在體內的時候
      ，就是個壓力，會把內臟往外壓出來。(3)在這個案子裡面
      ，沒有其他可能死亡原因。(4)被害人不可能因天氣很熱，
      悶在車內窒息而死，理由為：被告手腳並未被綑的很牢，
      且被害人是27歲的成年人，身高176公分，如果被綑綁在
      內，覺得不舒服，應該有力量可以踹門，當然不會因為天
      氣熱休剋死亡（詳本院上訴卷(二)第118-125頁），鑑定人
      即劉景勳法醫師就被告之疑點並詳為鑑定說明：(1)毒品除
      非是量不足驗不出來，否則不受時間限制。(2)膽汁沒有檢
      查出來毒物反應，胸腔、腹腔也沒有發現。(3)（毒品）6
      到12個小時後，會跑到膽汁內。(4)沒有發現嚴重致命的外
      傷存在。(5)兩個耳朵連線到下巴，有膠布纏繞痕跡。(6)在
      鼻頭部位，較為蒼白，有被壓迫的痕跡，這是他呼吸道被
      阻塞的一個證據。(7)胃內無內容物，死前狀況表示處於胃
      排空、飢餓的狀態。若有吃大腸，因是糯米類，排空時間
      至少要4個小時以上。(8)膠布纏繞的很密，一點空氣都沒
      有，5分鐘就會死亡。(9)臉部有被纏繞痕跡，膠布被剪掉
      （詳原審卷(三)第111-113頁）。另法務部法醫研究所並進
      一步鑑定指出：(1)因膠布經過之痕跡涵蓋口鼻，死者應為
      膠帶經過而造成窒息，就本案而言未發現其他致死原因。
      (2)舌頭外吐乃是死後屍體腐敗所致，此可由身體外觀腫脹
      之情形和體腔記憶體有油膩物質等因素研判。(3)綜合上述
      資料，死者因膠布掩住口鼻而死，其胃內無內容物，因此
      判斷其死亡時間在94年8月18日早上死亡。(4)毒物檢查結
      果並未發現毒物存在。」有法務部法醫研所94年10月18日
      法醫理字第0940003832號函可按（附於本院上訴審(二)卷第
      171頁）。另前往現場勘察之刑警許益銘於本院前審審理
      時亦結證供稱：到現場時已封鎖現場，故現場未遭破壞，
      被害人張丁仁陳屍在小客車後座，死者身上有米黃色膠帶
      貼在眼部、鼻部，黑色膠帶纏繞在頸部繞至嘴吧，雙手置
      於後方，用米色膠帶捆住，當時鼻子凹下，膠帶有繞到鼻
      孔（詳本院更(一)審(二)卷第68-71頁）。
    3.被告丙○○具狀請求傳訊季麟慶法醫查明張丁仁屍體上鼻
      孔有無遭膠帶粘貼封住乙節（見本院更(二)審(二)卷第187頁
      ），經證人季麟慶法醫於本院前審結證稱：「我到達現場
      時候，屍體在車的後座，應該是沒有移動。（臺南縣警察
      局勘查編號32號屍體照片，當時死者的鼻孔部分，有無被
      膠帶黏貼封住？）就我個人由照片看，死者的鼻孔是有被
      膠帶黏住。（請提示相驗卷第11頁，此案件是由何檢體去
      化驗毒品反應？）有採取胸腔液及膽汁送驗毒化檢查。（
      吸毒之後因新陳代謝，之後多久時間就驗不出來？）假如
      被害人生前有吸毒的話就能檢驗出來，但是人死亡後就沒
      有新陳代謝的問題。（剛剛就編號32號之照片是否能請證
      人指認鼻孔部分？）就是因為他的鼻孔被蓋住，所以沒有
      辦法從該照片指認鼻孔的所在。（編號34號照片，被害人
      的鼻孔有無被膠帶矇住？）當然有。（你去相驗時，有無
      將被害人臉部膠帶拆下來？）有的。（當時是否能由屍體
      的外觀上看出窒息死亡？）我們相驗的時候就看出來是窒
      息死亡，後來解剖的結果更可證明是窒息死亡。」等語（
      見本院更(二)審(三)卷第6-10頁）。被告丙○○具狀請求本院
      前審再向法務部法醫研究所函詢，本院前審依其聲請意旨
      函查（見本院更(二)審卷第194-195、257-258頁），法務部
      法醫研究所於96年4月23日再函覆稱：「(1)本案因屍體腐
      敗，體內已無血液存在，未取得血液，加上體腔乾燥，故
      以礦泉水沖洗胸腔取得胸腔沖洗液，也許量不足或死者生
      前未使用毒品藥物，故未檢測血液檢體。(2)膽汁中酒精僅
      為62mg/dl，未達100mg /dl，正常下對人的行為無影響，
      何況死者屍體已腐敗，也會因細菌產生一些酒精，故膽汁
      中之酒精為可忽略之情況。(3)…經查原鑑定書之所述屍
      體嚴重腐敗。舌頭腫脹凸出及皮膚色澤深及表皮剝離等
      情形均符合葉教授所述之死後腐敗很快之描述。法醫學上
      窒息之定義為氧之供應不足，其產生原因主要為供應不
      足，如上吊、切斷血流，悶死等。競爭紅血球之攜帶位
      置：如一氧化碳中毒、氰化物等。或破壞呼吸每等方式
      。本案死者因口鼻有膠帶繞過而產生阻斷氧氣之供給，即
      研判死者死因為呼吸道阻塞而造成窒息死亡。(4)若依上述
      之結論死者先死亡再高溫下悶其屍體其結果為加速腐敗，
      此可由原先之時間加以推論，亦較符合，即以常溫（25度
      C）死者之屍體腐敗程度約為5至7天，應大於其棄屍至發
      現時間。此點亦於前次出庭時由被告之敘述推論出其死亡
      時間。若依張員所述為迷昏後再高溫而窒息，有下列幾項
      問題不支援其說法：毒藥物檢測未檢出生前有使用昏迷
      之藥物。膠帶繞過口鼻且有壓痕。若張員已知死者之
      狀況而故意加以棄置荒野，其結果也是符合他殺之原則，
      即餵藥使他昏迷而棄置荒野之過程含有故意之意圖存在。
      否則餵藥後棄置人口眾多之處，結果必然不同。四肢有
      擦挫傷較符合於膠帶繞過口鼻之外力固持死者之跡證，若
      口鼻均被阻塞，死者就會窒息死亡，當然無抵抗力可言，
      即死者先死而後遭棄屍。」等語（見本院更(二)審(三)卷第59
      -60頁）。
    4.被告甲○○等再具狀請求本院向法務部法醫研究所函詢，
      本院依其聲請意旨（並檢送臺灣屏東監獄、高雄看守所函
      附被害人於監所中之就醫情形）函查鑑定人：「(一)附件所
      示係張丁仁在監所服用藥物之紀錄，依該藥品名稱之記載
      ，張丁仁係患何種疾病而需服用該等藥品？該疾病是否會
      導致張丁仁死亡？(二)張丁仁有施用毒品之前科，其是否可
      能係因施用毒品所引發之後遺病而導致死亡？(三)一般施用
      毒品後，新陳代謝經過多久時間，即無法驗出（如以本案
      法醫所檢驗之方法）？(四)張丁仁死亡原因，是否能排除係
      因其他疾病所導致？」、「(一)附件所示係張丁仁在監所服
      用藥物之紀錄，依其記載，張丁仁於91年1月6日、92年2
      月1日曾罹患急性上呼吸道炎，該急性上呼吸道炎之症狀
      是否會和毒癮戒斷時之症狀混淆？本件張丁仁之死亡情狀
      是否有罹患急性上呼吸道炎之可能？若張丁仁於毒癮戒斷
      時，適罹急性上呼吸道炎，是否會導致張丁仁死亡？(二)一
      般窒息死亡，其眼球是否會有【針點狀出血】，本件依貴
      所鑑定書記載，張丁仁之【兩眼角膜混濁，眼球突出】，
      是否符合窒息死亡之症狀？」（見本院更(三)審卷(二)第187
      頁、卷(三)第44頁），法務部法醫研究所分別於97年7月15
      、9月17日函覆稱：「(一)本次函詢之問題均未在原鑑定報
      告中出現相類似之證據，故先整理下列事項如下：…2.毒
      藥物於採驗過程中未見其成分或衍生物存在，則難以證明
      於短期內有使用該項藥物之情形。更難以證實該項藥物和
      死亡之相關性。…4.就監所之處方箋中藥物和原鑑定書毒
      化學檢查結果比對，均未見有藥物存在，並無證據支持死
      者生前有使用處方箋內之藥物，故下列回答僅供參考，無
      事實加以證實。(二)有關處方箋相關疑義，意見如下：1.死
      者於監所中之處方大多依其症狀而開立，主要為腸胃道症
      狀或感冒等情形開立處方。上二者之症狀常會和毒癮戒斷
      時之症狀混淆，但所給之藥物可改善其症狀。2.依上述症
      狀均屬感覺不舒服之情況，於症狀緩解後即消失，不會造
      成死亡。若超過想像中嚴重的急性症狀，則死者於監獄中
      即造成死亡。後面的事情就不會發生。…(三)死者有服用毒
      品之前科，其後遺症有可能如下：1.心血管疾病：此一情
      況因屍體腐敗無法證實，若由生前之描述，死者為年輕且
      遭綁票經過一段時間死亡等情況，應可排除心血管疾病。
      2.毒癮戒斷後再度吸食造成過量而死亡：因毒藥物檢查無
      發現而應可排除其戒斷症狀之可能性。…(三)檢測出毒品之
      條件須考慮劑量和靈敏度，而代謝速率則須考慮毒藥物的
      種類，一般常見之嗎啡半生期（代謝一半所須之時間）為
      1.3-6.7小時，安非他命則為5-81小時。」（本院更(三)卷
      (二)第212-213頁）、「(一)本案首先須將時間切割開來，其
      原理為小時候罹患上呼吸道炎是否會造成長大後死亡是相
      同的。基本上毒癮戒斷某些症狀和上呼吸道炎類似，但在
      專業之判斷應可釐清。(二)解剖時屍體腐敗，無法證實，毒
      藥物之檢查也不支持是否因上呼吸道炎在服藥。若以解剖
      當時情況研判生前應無咽喉水腫之情況。…(四)【針點狀出
      血】須視何種原因造成之窒息，一般須有外力加諸頸部較
      容易出現，【兩眼角膜混濁，眼球突出】為死後變化。」
      （本院更(三)卷(三)第62-1頁），是鑑定人已排除被害人可能
      是因急性上呼吸道炎或毒癮戒斷症狀導致之死亡原因。
    5.由上開證人劉景勳法醫、季麟慶法醫之證述、法醫研究所
      進一步之說明，及證人許益銘之陳述，應足以確定被害人
      係因遭被告以膠布掩住口鼻而造成窒息死亡，別無他因，
      故被害人張丁仁死亡原因，為窒息死亡甚為明確，從而被
      告等人辯稱，曾餵食被害人張丁仁毒品解癮，離開己○○
      租屋處張丁仁還會出聲、掙扎，前往臺南縣新化途中，曾
      買香腸給被害人張丁仁食用，被害人張丁仁在己○○住處
      出發時還活著，並未死亡，到現場時也將手銬解下，膠帶
      放鬆，要讓其逃離，並未殺害被害人張丁仁云云，顯然與
      上開鑑定結果不符，自難採信。
  (三)張丁仁死亡後，被告丁○○、甲○○、丙○○將被害人張丁
    仁屍體，抬上8S-5361號小客車後，從己○○租屋處，沿高
    雄縣燕巢鄉、路竹鄉、湖內鄉、臺南市○○街、臺南縣仁德
    鄉○○路、臺南縣新化鎮○○街路線，尋找棄屍地點，有92
    年8月18日被告丁○○行動電話0000000000與甲○○行動電
    話0000000000通聯紀錄在卷可稽（附於警卷(一)第139頁、第1
    47頁）。此外，另依道路監視器所拍攝錄影照片2張顯示（
    附於92年偵字第9631號卷(一)第48頁、第49頁），該輛8S-563
    1號小客車車位，在臺南縣歸仁鄉○○村○○○路○段，其
    時間為92年8月18日11時10分許；於臺南縣仁德鄉○○村○○路461號前，其時間則為92年8月18日11時5分。查臺南縣
    歸仁鄉○○村○○○路，係在臺南縣仁德鄉○○村○○路46
    1號之北，由此可知，被告甲○○等人駕駛8S-5631號小客車
    ，預備拋棄被害人張丁仁屍體，應係在92年8月18日11時10
    分許，經過上述兩處位置，此與被告將車輛往北行駛路線相
    符（相關位置地點詳92年偵字第9631號卷(四)第34頁）。又被
    告丁○○供稱：92年8月18日14時許抵達臺南縣新化鎮礁坑
    裡九層嶺產業道路上，將被害人張丁仁腳上米黃色膠帶拆開
    ，連同8S-5631號小客車，棄置於前述道路旁後離去等語（
    詳92年偵字第9631號卷(一)第96頁），核與前述通聯紀錄所示
    所在地相符，由此可證，被告丁○○、甲○○、丙○○實際
    上棄屍路線，確與前述通聯紀錄、錄影照片所示路線相符。
  (四)綜上所述，被告丁○○、甲○○、丙○○3人基於殺人之故
    意，以膠帶纏繞綑綁被害人張丁仁口鼻部，致令其無法呼吸
    窒息死亡，再將被害人張丁仁屍體，棄於荒郊野外，遂行渠
    等殺害被害人張丁仁及掩飾犯罪跡證目的，被告丁○○、甲○○、丙○○3人，明知被害人張丁仁於渠等棄屍之際，已
    經死亡，然渠等既係以膠帶纏繞被害人張丁仁頭部，作為殺
    害被害人張丁仁手段，以棄屍作為遺棄被害人張丁仁屍體方
    法，被告丁○○、甲○○、丙○○3人，具有共同殺人及遺
    棄屍體故意，甚為明確，被告丁○○、甲○○、丙○○等人
    所辯，均無可採。本件被告丁○○、甲○○、丙○○3人上
    開犯行，事證明確，均堪認定。
四、被告行為後，刑法及刑法施行法業於94年2月2日經總統以華
    總一義字第09411114901號令修正公布，並於95年7月1日施
    行（下稱新刑法，修正前刑法下稱舊刑法），參酌最高法院
    95年5月23日刑事庭第8次會議決議，新刑法第2條第1項規定
    ，係規範行為後法律變更所生新舊法律比較適用準據法，於
    新刑法施行後，應適用新刑法第2條第1項規定，為從舊從輕
    比較。另比較時應就罪刑有關之共犯、未遂犯、想像競合犯
    、牽連犯、連續犯、結合犯，以及累犯加重、自首減輕暨其
    他法定加減原因（如身分加減）與加減比例等一切情形，本
    於統一性及整體性原則，綜其全部罪刑結果，而為比較。經
    查：
  (一)修正前刑法第28條共犯係規定：「二人以上共同實施犯罪之
    行為者，皆為正犯。」修正後則規定為：「二人以上共同實
    行犯罪之行為者，皆為正犯。」揆諸本條之修正理由係為釐
    清陰謀共同正犯、預備共同正犯、共謀共同正犯是否合乎本
    條規定之正犯要件。而被告所為上開犯行，既屬實行犯罪行
    為之正犯，無論依修正前或修正後之規定均構成正犯，即無
    有利或不利之情形，自無庸為新、舊法之比較，先予敘明。
  (二)被告行為後刑法第55條牽連犯之規定業已刪除，則被告之犯
    行，因行為後新法業已刪除牽連犯之規定，此刪除雖非犯罪
    構成要件之變更，但顯已影響行為人刑罰之法律效果，自屬
    法律有變更，依新法第2條第1項規定，比較新、舊法結果，
    仍應適用較有利於被告之行為時法律即舊法論以牽連犯（最
    高法院95年第8次刑事庭會議決議參照）。
五、論罪科刑：
  (一)查被告丁○○、甲○○、丙○○及共同被告己○○4人，為
    自己不法之所有結夥3人以上，持具殺傷力之改造手槍、棍
    棒、手銬等在客觀上可作為兇器使用之物，強押被害人張丁
    仁，再以強暴脅迫之方法命張丁仁交付30萬元之財物，張丁
    仁被迫通知其母乙○○交付12萬元，被告等4人仍不滿足，
    再脅迫張丁仁通知其友人「偉仔」交付毒品海洛因10錢未獲
    ，核被告等之所為，係犯刑法第330條第1項之罪，其等已取
    得財物即現金12萬元，即屬強盜既遂，雖其等尚未取得毒品
    海洛因10錢，但仍不影響其等強盜既遂之犯行。又在強盜犯
    行中為防止被害人脫逃為排除障礙或壓抑被害人之反抗，或
    對被害人施以強暴行為，或對週遭被害人親友為壓制其防止
    或救援行為，除行為人有另行起意故意傷害或故意妨害自由
    者外，在觀念上，應為強盜犯行所吸收，不應再論以妨害自
    由或傷害罪。故被告丁○○、甲○○、丙○○、己○○4人
    ，對被害人張丁仁所為傷害（非下述被告丁○○、甲○○、
    丙○○3人另行起意之傷害部分）、恐嚇、妨害自由，因無
    證據證明另行起意而故意犯傷害、恐嚇及妨害自由之罪，依
    上開說明，皆應認係強盜罪犯行所吸收，均不另論罪。被告
    甲○○、丙○○、丁○○與共同被告己○○等4人間，就前
    揭犯行有犯意之聯絡及行為之分擔，均應論以共同正犯。
  (二)又被告丁○○、甲○○、丙○○3人於其等強盜行為中（仍
    在待收取毒品海洛因10錢之不法所得），因張丁仁遲未通知
    綽號「偉仔」提出毒品海洛因10錢為替代給付並共同毆打張
    丁仁（未具告訴，不另為不受理判決，詳下述），因張丁仁
    反抗咬傷甲○○，其3人於強盜行為進行中另萌故意殺害張
    丁仁之犯意聯絡，以膠帶纏繞綑綁被害人張丁仁口鼻部，致
    令其無法呼吸死亡，核其3人所為犯刑法第332條第1項犯強
    盜罪而故意殺人既遂罪。其3人間有犯意聯絡及行為分擔，
    均為共同正犯。公訴人認被告丁○○、甲○○、丙○○3人
    係犯刑法第348條第1項擄人勒贖而故意殺人罪，但查，刑法
    上擄人勒贖罪，須行為人自始有使被害人以財物取贖人身之
    意思，如使被害人交付財物，別有原因。為達其取得財物之
    目的而剝奪被害人之自由者，除應成立其他財產之犯罪或牽
    連妨害自由罪外，要無成立擄人勒贖之餘地。查被告4人向
    張丁仁強索之財物僅12萬元及毒品海洛因10錢，並非如一般
    擄人勒贖之案件，動輒要求數百萬元或數千萬元或更高之金
    額，且一般擄人勒贖係所要勒贖款項，係由犯罪行為人直接
    與被害人家屬洽談贖金、約定交款地點，於為取信被害人家
    屬才會令被害人出聲告知平安，應無由被害人直接與其家屬
    洽談交付款項情事，而本案係由張丁仁告知其家屬需款12萬
    元，並於高雄縣大社之香腸攤交付，且被告甲○○於取款時
    復未掩飾其容貌，故本案犯罪情節不合於擄人勒贖罪之要件
    ，而應係被告丁○○以藉口張丁仁出賣之毒品海洛因摻入大
    量葡萄糖粉，致丁○○以被騙為由，強押張丁仁，結夥3人
    以上攜帶槍彈、木棍、手銬等客觀上可作為兇器之物，以強
    暴、脅迫致使張丁仁不能抗拒而取得不法財物之加重強盜罪
    ，即犯刑法第330條第1項之罪，其中被告丁○○、甲○○、
    丙○○3人再萌生故意殺人罪，則係犯刑法第332條第1項犯
    強盜罪而故意殺人罪，公訴人起訴法條尚有未洽，惟基本社
    會事實相同，起訴法條應予變更。
  (三)被告丁○○、甲○○、丙○○遺棄張丁仁屍體之行為，均係
    犯刑法第247條第1項遺棄屍體罪。其3人間有犯意聯絡及行
    為分擔，均為共同正犯。又遺棄屍體犯行，已據檢察官於起
    訴書載明（參見起訴書第7頁），雖檢察官漏未敘明該起訴
    法條，但仍應認為業已起訴，本院自得併予審究。渠等遺棄
    屍體，係為湮滅故意殺人罪證，與犯強盜而故意殺人罪，有
    方法、目的關係，為牽連犯，應依修正前刑法第55條規定，
    從較重犯強盜而故意殺人罪處斷。
六、原判決以被告丁○○、甲○○、丙○○所犯之罪，事證明確
    ，因予論罪科刑固非無據。惟查：(一)按被告以外之人於審判
    外之言詞或書面陳述，除法律有規定者外，不得作為證據，
    刑事訴訟法第159條第1項定有明文。查本案共同被告等人及
    其他與本案相關連之證人鐘錦凰、張英花、張哲榮等人於警
    詢或偵查中之證述，依上開規定原均屬傳聞證據，原判決未
    說明係何依據而有證據能力，即遽為引用，為有未洽。(二)被
    告丁○○、甲○○、丙○○均係犯刑法第332條第1項強盜而
    故意殺人罪。原判決未予仔細勾稽誤以被告丁○○、甲○○
    、丙○○均係犯刑法第348條意圖勒贖而擄人而故意殺人罪
    ，為有未當。(三)被告於92年8月間行為後，新刑法已於95年7
    月1日起施行，則本件被告所適用修正前刑法第55條有關牽
    連犯之規定，原判決未及比較說明，亦有未洽。被告3人上
    訴意旨否認犯罪，檢察官上訴意旨認甲○○、丙○○部份量
    刑太輕，分別指摘原判決不當，雖均不足取，但原判決既有
    上開可議之處，自屬無可維持，應由本院就原判決關於被告
    丁○○、甲○○、丙○○共同意圖勒贖而擄人而故意殺人部
    分暨被告丁○○、甲○○定其應執行刑部分均撤銷。爰審酌
    ：(一)被告丁○○：因案假釋嗣再犯案而被通緝，於通緝期間
    ，不知悔改，平日即攜帶槍械在身，而後竟處於主導地位，
    聚集被告甲○○、丙○○與己○○等人，犯下本件加重強盜
    案，於取得12萬元現金財物後，仍續行妨害被害人行動自由
    ，並與被告甲○○、丙○○，或持棍棒毆打被害人張丁仁，
    或持膠帶封住被害人張丁仁口、鼻部，終致被害人張丁仁口
    、鼻被封，而窒息死亡，其致被害人張丁仁死亡之手段殘酷
    ，雖並未分擔以膠帶纏繞足以戕害剝奪被害人生命法益之實
    行行為，然其既係基於犯案之主導地位，惡性重大，且犯後
    推諉犯行，態度不佳，又被告丁○○於被害人張丁仁死亡後
    ，再與被告甲○○、丙○○共同將被害人張丁仁屍體，遺棄
    於極少人走動產業道路，並綑綁被害人張丁仁如同物品一般
    ，致被害人張丁仁屍體，已開始腐敗腫脹，仍不得入土，其
    行為泯滅人性至極，並其犯罪動機、目的、手段及犯後態度
    等情，爰予以量處無期徒刑，並依法宣告褫奪公權終身。(二)
    被告甲○○：曾有竊盜、強盜前科而執行有期徒刑完畢，有
    其前案紀錄在卷可憑，於本案雖未構成累犯，但其有前科在
    案，仍不知悔改，平日即攜帶槍械在身，而後竟與被告丁○○、丙○○與己○○等人，犯下本案加重強盜罪，於取得不
    法所得12萬元後，竟未將被害人張丁仁釋放，又續行妨害被
    害人張丁仁行動自由，並與被告丁○○、丙○○，或持棍棒
    毆打被害人張丁仁，或持膠帶封住被害人張丁仁口、鼻部，
    終致被害人張丁仁口、鼻被封，而窒息死亡，而被告甲○○
    亦為黏貼米黃色膠帶者，其貼膠帶行為係致被害人張丁仁死
    亡之重要原因，且被告甲○○犯後推諉犯行，態度不佳，又
    被告甲○○於被害人張丁仁死亡後，再與被告丁○○、丙○○，共同將被害人張丁仁屍體，遺棄於極少人走動產業道路
    ，並綑綁被害人張丁仁如同物品一般，致被害人張丁仁屍體
    ，已開始腐敗腫脹，仍不得入土，其行為泯滅人性至極，並
    其犯罪動機、目的、手段、非處於主導地位及犯後態度等情
    ，認惡性已達有量處無期徒刑必要，乃量處無期徒刑，並依
    法宣告褫奪公權終身。(三)被告丙○○：曾因違反麻醉藥品管
    理條例案及侵佔罪而被判處徒刑及罰金，有其前科紀錄在卷
    可佐，於本案雖未構成累犯，但其有前科在案，仍不知悔改
    ，竟與被告丁○○、甲○○、己○○等人，犯下本案加重強
    盜罪，於取得不法所得12萬元後，竟未將被害人張丁仁釋放
    ，又續行妨害被害人張丁仁行動自由，並與被告丁○○、甲○○，或持棍棒毆打被害人張丁仁，或持膠帶封住被害人張
    丁仁口、鼻部，終致被害人張丁仁口、鼻被封，而窒息死亡
    ，而被告丙○○亦為黏貼黑色膠帶者，其貼膠帶行為，係致
    被害人張丁仁死亡之重要原因，且被告丙○○犯後推諉犯行
    ，態度不佳，不知悔改，又被告丙○○於被害人張丁仁死亡
    後，再與被告丁○○、甲○○共同將被害人張丁仁屍體，遺
    棄於極少人走動產業道路，並綑綁被害人張丁仁如同物品一
    般，致被害人張丁仁屍體已開始腐敗腫脹仍不得入土，其行
    為泯滅人性至極，並其犯罪動機、目的、手段、非處於主導
    地位及犯後態度等情，認其惡性，已達於有量處無期徒刑必
    要，乃量處無期徒刑，並依法宣告褫奪公權終身。另附表一
    所示之槍、彈均為違禁物，應依刑法第38條第1項第1款規定
    ，均予宣告沒收；扣案附表二所示之物，均為被告等人所有
    ，供本案犯罪所用之物，併依刑法第38條第1項第2款規定宣
    告沒收。
參、不另為不受理判決部分：
一、公訴意旨略以：丁○○等人於取得12萬元後，仍未滿足，復
    向張丁仁強索第一級毒品海洛因，要張丁仁撥打電話向綽號
    「偉仔」之姓名年籍不詳之人，要「偉仔」拿出第一級毒品
    海洛因充當贖款，並約定於高雄市某處取贖，丁○○等人至
    約定處所後，發現「偉仔」另協同他人到場，遂不敢前往取
    贖，而心生怨恨，並於同日晚上9時24分許，將張丁仁強押
    至上開己○○住處，丁○○厲聲要張丁仁繼續聯繫「偉仔」
    ，要「偉仔」獨自赴約，但未能如願，丁○○、甲○○、丙○○及己○○等人遂持鋁棒、棒球棒等物毆打張丁仁頭部及
    身體等處，造成張丁仁臉部受傷而血流滿面，因認被告丁○○等3人另涉有刑法第277條之傷害罪嫌（傷害犯行，已據檢
    察官於起訴書載明，雖檢察官漏未敘明該起訴法條而認為係
    殺人行為之一部，但仍應認為業已起訴，本院自應併予審究
    ）。
二、按告訴乃論之罪，未經告訴者，應諭知不受理之判決，刑事
    訴訟法第303條第3款分別定有明文。查被告丁○○、甲○○
    、丙○○及己○○於92年8月18日凌晨3時許朋分上開強盜所
    得12萬元後，因張丁仁一直未能與綽號「偉仔」取得連繫，
    丁○○、甲○○與丙○○3人，乃外出打電動玩具，嗣於同
    日上午6時30分許返回上開租屋處，被告丁○○、甲○○、
    丙○○3人見張丁仁尚未聯繫上綽號「偉仔」以毒品海洛因
    替代給付，渠等3人乃萌共同傷害人之身體之犯意，分持鋁
    棒、木棒及不明銳器等物毆打張丁仁頭部及腳部，致張丁仁
    頭部受傷血流如注部分，係被告丁○○、甲○○、丙○○3
    人另行起意所犯，且與其後因被害人之突然反抗始起意殺人
    之行為無關，是本件被告等係另涉犯刑法第277條第1項之傷
    害罪嫌，而依同法第287條前段規定，本罪須告訴乃論。然
    此部分未據有告訴權之張丁仁家屬依法提出傷害告訴，此部
    分即欠缺追訴條件，揆諸前揭規定，本應就此為不受理判決
    ，惟起訴事實認此部分犯行係前開論罪科刑之殺人部分之一
    部，爰不另為不受理之判決。
據上論斷，依刑事訴訟法第369條第1項、第364條、第299條第1
項、第300條，刑法第28條、第332條第1項、第330條第1項、第2
47條第1項、第37條第1項、第38條第1項第1款、第2款、修正前
刑法第55條，判決如主文。
本案經檢察官邱克斌到庭執行職務。
中    華    民    國    97    年    10    月    30    日
                  刑事第二庭    審判長法  官  葉居正
                                      法  官  郭千黛
                                      法  官  洪碧雀
以上正本證明與原本無異。
如不服本判決，應於收受本判決後十日內向本院提出上訴書狀。
其未敘述上訴理由者並得於提起上訴後十日內向本院補提理由書
狀（均須按他造當事人之人數附繕本）「切勿逕送上級法院」。
                                      書記官  魏芝雯
中    華    民    國    97    年    11    月    4     日
附錄本判決論罪科刑法條：
中華民國刑法第330條第1項：
犯強盜罪而有第321條第1項各款情形之一者，處7年以上有期徒
刑。
中華民國刑法第332條第1項：
犯強盜罪而故意殺人者，處死刑或無期徒刑。
 附表一：
┌──┬───┬──────┬─┬───────┬───────┐
│    │槍枝管│            │  │              │   所有人     │
│    │制編號│            │殺│              │              │
│編號├───┤ 槍枝及彈藥 │傷│   查扣經過   ├───────┤
│    │鑑  定│            │力│              │   沒  收     │
│    │文  號│            │  │              │              │
├──┼───┼──────┼─┼───────┼───────┤
│    │11021 │中共NORINCO │  │              │              │
│    │51293 │廠製213B型，│  │同上          │  丁○○      │
│    │      │口徑9mm之制 │  │              │  甲○○      │
│ 1  ├───┤式半自動手槍│  │              ├───────┤
│    │刑鑑字│（含彈匣乙個│有│              │9mm之制式半自 │
│    │092016│）1枝。     │  │              │動手槍（含彈匣│
│    │9790  │            │  │              │乙個）1枝沒收 │
├──┼───┼──────┼─┼───────┼───────┤
│    │11021 │義大利BERETT│  │              │              │
│    │51300 │A廠製92FS型 │  │              │  丁○○      │
│    │      │，口徑9mm 制│  │              │  甲○○      │
│ 2  ├───┤式半自動手槍│  │同上          ├───────┤
│    │同上  │（含彈匣乙個│有│              │9mm制式半自動 │
│    │      │）1枝。     │  │              │手槍（含彈匣乙│
│    │      │            │  │              │個）1枝沒收。 │
└──┴───┴──────┴─┴───────┴───────┘
 附表二：
┌──┬───────┬───┬───┬───────────┐
│編號│扣押物名稱    │數 量 │所有人│      備    註        │
├──┼───────┼───┼───┼───────────┤
│ 1  │棒球棒        │1支   │甲○○│對丁○○、甲○○於中華│
│    │              │      │      │南路查扣              │
├──┼───────┼───┼───┼───────────┤
│ 2  │膠帶          │1捲   │甲○○│對丁○○、甲○○於中華│
│    │              │      │      │南路查扣              │
├──┼───────┼───┼───┼───────────┤
│ 3  │手銬          │1幅   │丁○○│自丁○○ZP-4916號小客 │
│    │              │      │      │車上查扣              │
├──┼───────┼───┼───┼───────────┤
│ 4  │衛星定位追蹤器│1組   │丁○○│自丁○○ZP-4916號小客 │
│    │含PDA         │      │      │車上查扣              │
├──┼───────┼───┼───┼───────────┤
│ 5  │手銬          │1副   │丁○○│自丁○○ZP-4916號小客 │
│    │              │      │      │車上查扣              │
├──┼───────┼───┼───┼───────────┤
│ 6  │鋁棒          │1支   │己○○│自己○○住處查扣      │
└──┴───────┴───┴───┴───────────┘
 附表三：
┌──┬─────┬────┬────┬───┐
│編號│  日  期  │時  間  │  地點  │逮捕  │
│    │          │        │        │人犯  │
├──┼─────┼────┼────┼───┤
│ 1  │92年8月31 │上午5時 │台南市中│丁○○│
│    │日        │40分許  │華南路二│甲○○│
│    │          │        │段315巷1│      │
│    │          │        │弄24號前│      │
├──┼─────┼────┼────┼───┤
│ 2  │92年8月31 │下午3時 │高雄縣湖│  無  │
│    │日        │20分    │內鄉中山│      │
│    │          │        │路二段31│      │
│    │          │        │巷3號前 │      │
├──┼─────┼────┼────┼───┤
│ 3  │92年8月31 │上午6時 │高雄縣燕│己○○│
│    │日        │45分    │巢鄉鳳雄│      │
│    │          │        │村鳳旗路│      │
│    │          │        │27之6號 │      │
├──┼─────┼────┼────┼───┤
│ 4  │92年8月31 │上午9時 │高雄縣燕│丙○○│
│    │日        │40分    │巢鄉鳳雄│      │
│    │          │        │村鳳西巷│      │
│    │          │        │25號    │      │
├──┼─────┼────┼────┼───┤
│ 5  │92年9月9日│下午4時 │高雄縣湖│無    │
│    │          │30分    │內鄉福生│      │
│    │          │        │一街32號│      │
└──┴─────┴────┴────┴───┘


司法院資訊處製作；財團法人民間司法改革基金會備份。
